臺灣桃園地方法院刑事裁定　　　　　　　 96年度聲字第333號
聲　請　人
即　被　告　甲○○
選任辯護人　廖珠蓉律師
　　　　　　林仕訪律師
上列被告因妨害自由等案件，聲請具保停止羈押，本院裁定如下
：
    主  文
聲請駁回。
    理  由
一、聲請意旨略以：被告涉嫌重利等罪嫌事件，前經鈞院於95年
    11月13日以「犯罪嫌疑重大，又被告共犯人數眾多且證述內
    容相互推諉，有事實足認有湮滅證據、勾串共犯及證人之虞
    」及「被告被訴刑法第302 、304 、305 、346 條之次數甚
    繁，有事實足認有反覆實施同一罪名之虞」為由裁定羈押禁
    見。然查，被告實無湮滅證據或勾串供共犯、證人之虞，亦
    無反覆實施同一犯罪之虞，理由如下：
（一）有關重利部分，編號一彭勝波、編號四林定國、編號五林
      頂全部分均與重利罪嫌無關，而編號三林定村、編號六陳
      正廷部分均係呂建寬私人借貸與渠等，此亦經呂建寬於偵
      查中及鈞院準備程序中自承在案，至於編號二翁欽彥部分
      僅係被告介紹渠向友人謝金璋借款，比部分被告早於警方
      拘提製作第一次筆錄時供述在案，是上開事實於偵查中早
      經相關人等供述在案，是本件被告實無任何勾串共犯或證
      人之必要或可能。
（二）有關恐嚇取財、妨害自由部分，編號一彭勝波部分之綽號
      「小五」或「小六」之人，依卷附資料不足證明與被告有
      何關連，且彭勝波亦未受恐嚇脅迫；而編號四林定國係透
      過友人郭富找被告協調，自未受恐嚇脅迫；編號六陳正廷
      於張中世催討債務之時，根本未曾應門，何來恐嚇脅迫，
      況上揭三件事實，亦均與被告無關，是被告白無勾串共犯
      或反覆實施同一犯罪事實之虞。
（三）至於編號三林定村部分渠於偵查中亦承進運企業社車輛遭
      取走及渠遭人押至鑫昶公司時被告均未在場，事實與被告
      無關；編號五林頂全部分及編號二翁欽彥部分被告亦均未
      在場，亦不知悉該事。況姑不論本件事實為何，依起訴事
      實所載，本件起訴書所列6 項犯罪事實多係93年間所發生
      ，而相關人等於偵查中均已供述在案，實無勾串共犯或證
      人之虞。
（四）本件業經檢警於偵查之初實施搜索扣押，是相關物證均已
      查扣在案，自無遭湮滅之可能。
（五）綜上所述，本件相關物證早經搜索扣押，而無論涉案之被
      告或指訴之證人亦均經偵查機關傳喚、拘提或約談到案，
      並為製作訊問、詢問筆錄在案，實無勾串之虞。而依起訴
      事實所載，涉及重利罪嫌者僅有三件（編號一、四、五均
      與重利罪嫌無關），涉及刑法第302、304、305、346條者
      亦僅三件（編號一、四、六被害人均自承未受恐嚇脅迫）
      ，是依公訴事實所載，本件之犯罪事實由93年開始至95年
      止，則3 年之時間僅有3 件涉及刑法第302 、304 、305
      、346 條，實難認被告有反覆實施同一罪名之虞，是被告
      自無再予羈押之必要，而應准予具保停止羈押。
（六）再者，被告為大溪鎮鎮民代表，受選民之託付，於代表大
      會行使職權，惟本件自偵查起迄今，被告遭羈押已近六月
      ，導致被告無法在代表會上行使職權，除有負選民之託外
      ，亦恐因羈押無法行使職權達二會期，致鎮民代表之身分
      喪失。職是，本件鈞院既已進行準備程序，而相關事證亦
      經偵查在案，實無再予羈押被告，並使其喪失鎮民代表身
      份。況被告身為鎮民代表，在地方上具有相當知名度，是
      其一言一行，均受到相當程度之監督，實無勾串共犯、證
      人或反覆實施同一罪名之可能，自無再予羈押之必要。
（七）綜上，本件被告並無勾串共犯、證人或反覆實施同一罪名
      之可能，是給予適當之擔保金即足擔保訴訟程序之進行無
      礙，而無再予羈押之必要，爰依法聲請具保或並命限制住
      居以停止羈押云云。
二、查本件聲請人即被告甲○○因妨害自由等案件，前經本院訊
    問後，本院以被告甲○○涉犯刑法第302 條妨害自由罪、第
    304 條強制罪、第305 條恐嚇危害安全罪、第344 條重利罪
    、第346 條恐嚇取財罪等罪，業經證人即被害人林定村等人
    指述甚詳，犯罪嫌疑重大，又共犯人數眾多，且被告於本院
    羈押訊問時之供述內容對其他共犯相互推諉，有事實足認為
    有湮滅證據及勾串證人之虞，因認有刑事訴訟法第101 條第
    1 項第2 款之情形，非予羈押顯難進行追訴、審判；又被告
    呂建寬被訴涉犯刑法第302 條、第304 條、第305 條、第34
    6 條等罪，次數眾多，有事實足認為有反覆實施同一犯罪之
    虞，而有刑事訴訟法第101 條之1 第1 項第3 款、第4 款、
    第8 款之情形，而有羈押之必要，於民國95年11月13日起執
    行羈押，並禁止接見通信；復自95年2 月13日起延長羈押2
    月，並繼續禁止接見通信。
三、按被告及得為其輔佐人之人或辯護人，得隨時具保，向法院
    聲請停止羈押；偵查中法院為具保停止羈押之決定時，除有
    刑事訴訟法第114 條及本條第2 項之情形者外，應徵詢檢察
    官之意見，刑事訴訟法第110 條第1 項前段、第4 項分別定
    有明文。次按羈押之被告，所犯最重本刑為3 年以下有期徒
    刑、拘役或專科罰金之罪者，或係懷胎5 月以上或生產後二
    月未滿者，或現罹疾病，非保外治療顯難痊癒者，如經具保
    聲請停止羈押，不得駁回，刑事訴訟法第114 條第1 款、第
    2 款及第3 款亦分別明定。復按羈押之目的在於確保刑事偵
    查、審判程序之完成，及刑事執行之保全，或預防反覆實施
    特定犯罪。被告有無羈押之必要，應許由法院斟酌訴訟進行
    程度及其他一切情事而為認定（參照最高法院46年度台抗字
    第6 號判例），而關於羈押與否之審查，其目的僅在判斷有
    無實施羈押強制處分之必要，並非認定被告有無犯罪之實體
    審判程序，故關於羈押之要件，無須經嚴格之證明，而以經
    釋明得以自由證明為已足，至於被告是否成立犯罪，乃本案
    實體上應予判斷之問題，合先敘明。經查：
（一）被告甲○○涉犯刑法第302 條妨害自由罪、第304 條強制
      罪、第305 條恐嚇危害安全罪、第344 條重利罪、第346
      條恐嚇取財罪等情，業據被害人林定村、廖妙鈴於警詢及
      偵查中證稱：林定村在94年8 月間，因其所開設之「定村
      企業有限公司」及「進運企業社」需要資金，故透過友人
      之介紹，向甲○○所經營之「鑫昶財務管理有限公司」借
      貸，每月利息高達百分之12，且每次借款均係利息先扣之
      方式，所借款項分別由甲○○、呂建寬、張中世交付。嗣
      林定村因無力償還債務，甲○○遂於95年4 月間指使呂建
      寬及另一名姓名不詳之人，強行開走登記於「進運企業社
      」名下之三菱牌26噸大貨車1 部。復於95年5 月30日下午
      ，由甲○○指使呂建寬、張中世及其他不詳男子共約20餘
      人，強行進入林定村開設之公司內，限制林定村及妻子廖
      妙鈴之行動自由，逼迫林定村簽下面額新臺幣（下同）62
      4 萬之本票，並強行開走林定村公司名下之貨車4 輛（車
      牌號碼RS-326號、HR-703號、FH-692號、3K-5 133號）及
      堆高機1 部。嗣林定村於95年7 月4 日，在臺北市○○○
      路口與民生西路口騎乘機車停等紅綠燈時，復遭呂建寬駕
      駛之自用小客車攔停於路邊，呂建寬並語帶恐嚇稱：「甲
      ○○董事長要和你詳談有關債務償還的問題」、「你最好
      馬上上車跟我回公司，否則一切後果自行負責」，要求林
      定村同至「鑫昶財務管理有限公司」，使林定村因心生畏
      懼而同意搭乘呂建寬之車輛共赴「鑫昶財務管理有限公司
      」。途中呂建寬並告知已經知道林定村之地址，且以其他
      債務人因為不還錢被打到快半身不遂，而呂建寬的老闆甲
      ○○勢力很大，連警察都敢打，如果不配合償還債務，下
      場絕對會死得很難看，並要讓林定村「無親無戚」。待林
      定村抵達「鑫昶財務管理有限公司」時，呂建寬即稱甲○
      ○在裡面的辦公室，有事和張中世談，並與張中世、吳文
      仁共同強迫林定村簽署1,248 萬元之本票1 紙，並以「幹
      伊娘，你是要找死喔」、「不簽也沒有關係，我們有辦法
      向你要的」等話語恫嚇林定村，使林定村心生畏懼等語；
      並有廖妙鈴提出之借款明細影本、郵局存證信函影本各1
      件（見臺灣桃園地方法院檢察署95年度偵字第19463 號卷
      第203 頁、第204 頁）附卷可稽，復有林定村借據影本、
      「鑫昶財務管理有限公司」郵局存證信函、「鑫昶財務管
      理有限公司」收件明細清單、林定村車輛保管協議書等件
      扣案足憑。被害人林頂全於警詢中證稱：甲○○及呂建寬
      、吳文仁等人受張瑞添所託，向林頂全催討150 萬元之債
      務。甲○○在93年中旬，指使「鑫昶財務管理有限公司」
      成員4 、5 人至林頂全位於桃園縣大溪鎮○○路109 巷39
      號2 樓之住處討債，前後約有5 次。嗣林頂全因無法忍受
      甲○○討債，遂打電話與甲○○約定在「鑫昶財務管理有
      限公司」見面討論財務問題，詎甲○○竟告知林頂全：「
      我是全臺灣省最會討債的人，臺灣沒有我討不到的錢」，
      並仍繼續指使小弟至林頂全位於桃園縣大溪鎮之住處討債
      ，林頂全因擔心甲○○等人會危害家人生命安全，而避居
      臺北市。於95年9 月5 日下午5 時許，在林頂全赴臺北縣
      林口鄉○○街17巷內弔唁時，由綽號「老K 」之人，率同
      呂建寬、吳文仁及鑫昶公司員工共4 人向林頂全催討債務
      ，並稱若不還錢，則要在喪事現場鬧事，且欲強押林頂全
      至桃園縣大溪鎮尋找保證人還債，另恫稱：「不跟我們回
      大溪的話，就叫你兒子 (林愷竣）簽本票，否則今天絕不
      會讓你離開，且要到靈堂前鬧事」，使林頂全心生恐懼，
      而由其子林愷竣開具3 張面額各50萬元之本票交付呂建寬
      等人等語。陳正廷於警詢中證述：曾於95年7 月間，經友
      人介紹，向「鑫昶財務管理有限公司」負責人甲○○借貸
      30萬元，扣除月息百分之15後，實際僅取得25萬5 千元。
      於95年8 月23日下午5 時許，張中世率同不知名男子4 、
      5 人，在陳正廷位於桃園縣八德市114 巷81號住處前，呼
      喊「陳正廷」姓名並催討債務，使陳正廷伊因心中害怕而
      不敢出面應門。又95年8 月23日當天在陳正廷家中追討未
      果後，即有「鑫昶財務管理有限公司」會計小姐密集撥打
      電話給陳正廷，並由甲○○接聽向陳正廷催討債務等語綦
      詳，復有陳正廷向「鑫昶財務管理有限公司」借款30萬元
      之借據1 紙在卷足參，屬犯罪嫌疑重大甚明。蓋羈押與否
      之審查，目的僅在判斷有無實施羈押強制處分之必要，並
      非認定被告有無犯罪之實體審判程序，故關於羈押之要件
      ，以經釋明得以自由證明為已足，至於被告是否成立犯罪
      ，乃本案實體上應予判斷之問題，已如前述。揆諸上開證
      人於警詢及偵查中之證述，本院已足認被告上開所為涉犯
      刑法第302 條妨害自由罪、第304 條強制罪、第305 條恐
      嚇危害安全罪、第344 條重利罪、第346 條恐嚇取財罪等
      罪，犯罪嫌疑重大。至上開證言是否即得為被告有罪認定
      之積極證據，核屬將來本案實體審判程序中始應細究，並
      非本院判斷是否有羈押原因及羈押必要時所應究明。又本
      案尚有共犯吳文仁及相關第三人林瑞宜、蕭俊賢、周志祥
      、蕭月芬等人待查，而有事實足認為被告有湮滅證據、勾
      串共犯或證人之虞，且非予羈押顯難進行追訴、審判，而
      有羈押必要。又按刑事訴訟法第101 條之1 所定之預防性
      羈押，係因考慮該條所列各款犯罪，一般而言，對於他人
      生命、身體、財產有重大之侵害，對社會治安破壞甚鉅，
      而其犯罪性質，從實證之經驗而言，犯罪行為人大多有一
      而再、再而三反覆為之的傾向，故為避免此種犯罪型態之
      犯罪行為人，在同一社會環境條件下，再次興起犯罪之意
      念而再為同一之犯罪，因此透過拘束其身體自由之方式，
      避免其再犯。被告甲○○被訴涉犯刑法第302 條妨害自由
      罪、第304 條強制罪、第305 條恐嚇危害安全罪、第346
      條恐嚇取財罪，次數甚多，而有事實足認為有反覆實施同
      一犯罪之虞。綜上，因認被告甲○○有刑事訴訟法第101
      條第1 項第2 款，同法第101 條之1 第1 項第3 款、第4
      款、第8 款之情形，而有羈押必要之羈押事由仍然存在，
      並未消滅。又聲請意旨雖稱被告為大溪鎮民代表，而被告
      遭羈押已近6 月，恐因羈押無法行使職權達2 會期，致鎮
      民代表身分喪失云云，惟細究被告聲請意旨，核與刑事訴
      訟法第114 條各款所定不得駁回具保聲請停止羈押之事由
      均不相符。
（二）綜上所述，被告羈押之原因依然存在，不能因具保而使之
      消滅，且核無刑事訴訟法第114 條所定不得駁回具保聲請
      停止羈押之事由。聲請人即被告聲請具保停止羈押，於法
      無據，應予駁回。
四、據上論斷，應依刑事訴訟法第220 條，裁定如主文。
中　　華　　民　　國　　96　　年　　 2　　月　　14　　日
                  刑事第二庭審判長法　官   徐培元
                                  法  官   尹  良
                                  法  官   林蕙芳
以上正本證明與原本無異。
如不服本裁定，應於裁定送達後5 日內向本院提出抗告狀。
　　　　　　　　　　　　　　　    書記官　  林怡君
中　　華　　民　　國　　96　　年　　2 　　月　　15　　日
